臺灣臺中地方法院刑事判決　　　　　　　　　　　　九十二年度訴字第一二三六號
　　公　訴　人　臺灣臺中地方法院檢察署檢察官
　　被　　　告　甲○○
　　選任辯護人　魯寶文律師
右列被告因違反槍砲彈藥刀械管制條例案件，經檢察官提起公訴（九十一年度偵字第
一六五五五號），本院判決如左：
    主  文
甲○○未經許可，持有可發射子彈具有殺傷力之土製槍枝，處有期徒刑壹年參月，併
科罰金新臺幣捌萬元，罰金如易服勞役，以新臺幣玖佰元即銀元佰元折算壹日。扣
案之土製槍枝貳枝（含螺帽貳顆）及煙火類火藥壹包（鑑餘淨重零點陸伍公克）均沒
收。
    事  實
一、甲○○明知其於民國九十一年四、五月間某日，在臺中市○○路四五號其住處公
    寓大樓頂樓拾獲不詳之人棄置之紙袋內裝有均具有殺傷力之土製槍枝二枝（含螺
    帽二顆）及屬於彈藥主要組成零件之煙火類火藥一包，竟仍將上述土製槍枝二枝
    及煙火類火藥一包持置於臺中市○○路四五號四樓其辦公處內，而未經許可持有
    可發射子彈具有殺傷力之土製槍枝及彈藥之主要組成零件。嗣經警接獲線報，持
    本院核發之搜索票，於九十一年八月二十一日二十時許，至上址甲○○辦公處內
    扣得上述土製槍枝二枝（含螺帽二顆）及煙火類火藥一包（鑑餘淨重○．六五公
    克），而查悉上情。
二、案經臺中縣警察局豐原分局報告臺灣臺中地方法院檢察署檢察官偵查起訴。
    理  由
一、訊據被告甲○○固對於右揭時地為警查扣前述土製槍枝二枝及煙火類火藥一包之
    事實坦承不諱，惟矢口否認有何違反槍砲彈藥刀械管制條例犯行，辯稱：伊於九
    十一年四、五月間某日在伊住處大樓頂樓拾獲內裝有扣案物品之袋子後，即將該
    袋物品放在為警查獲處，伊並不知袋內所裝物品為土製槍枝及煙火類火藥云云。
    惟查，（一）扣案土製槍枝及煙火類火藥確係被告於九十一年四、五月間拾獲後
    ，將之放置於被告上址辦公處內，嗣於前述時間為警持本院核發之搜索票查扣等
    節，業據被告於警詢及偵審中坦承不諱，並有卷附本院之搜索票及扣案之上開土
    製槍枝二枝（含螺帽二顆）及煙火類火藥一包可資佐證。又扣案土製槍枝二枝經
    送請內政部警政署刑事警察局及法務部調查局鑑定結果，均認為均具有殺傷力，
    有內政部警政署刑事警察局九十二年四月十六日刑偵五字第○九一○三一九一二
    六號鑑驗通知書（見偵查卷第三二頁）及法務部調查局九十二年十月十三日調科
    參字第○九二○○三五五九四○號鑑定通知書（見本院卷第一六三頁）各一份在
    卷可稽。（二）前揭扣案槍枝二枝，係以引燃螺帽底部小孔上之棉線，引爆其內
    火藥「射出彈頭」，有上述內政部警政署刑事警察局鑑驗通知書及法務部調查局
    鑑定通知書各一份在卷可稽。又就火器而言，口徑超過二○ＭＭ（國外文獻亦有
    以二二ＭＭ為區分標準）者歸類為火砲，本案扣案物品因口徑未超過二○ＭＭ，
    故不屬火砲類，而屬土製槍枝，已經法務部調查局鑑定無訛，有該局前述鑑定通
    知書一份在卷可稽，核與證人即曾參與扣案槍枝鑑定之內政部警政署刑事警察局
    偵五隊偵查員乙○○於本院審理中結證情節相符。至內政部警政署刑事警察局偵
    五隊即爆裂物鑑驗單位所出具之上開鑑驗通知書雖認：該二送鑑物品之構造，因
    無槍身、板機、擊錘、撞針、滑套、彈匣、轉輪等其他各式槍砲之主要組成零件
    ，且取出或射出彈頭、爆竹火藥之後，剩餘之本體構造只為金屬管及螺帽而已，
    與槍砲之構造不同，認非屬槍砲彈藥刀械管制條例第四條第一項第一款之其他各
    式槍砲及同法第十一條之客體，而屬同條例第四條第一項第二款所指之爆裂物云
    云。然按所謂爆裂物，係指其物有爆發性，且有破壞力，可於瞬間將人及物殺傷
    或毀損者而言（最高法院二十二年度上字第四一三一號判例意旨參照）。查上述
    扣案送鑑物品係以引燃螺帽底部小孔上之棉線，引爆其內火藥「射出彈頭」一節
    ，業如前述，則其殺傷力之產生顯與槍枝相同（均係以射出之子彈傷人），而與
    炸藥、棉火藥、雷汞等爆裂物有間，內政部警政署刑事警察局偵五隊所出具之上
    述鑑驗通知書誤認該二扣案物品係屬「爆裂物」云云，尚有未合，應以法務部調
    查局之鑑定結果即認屬土製槍枝為可採。再證人乙○○於本院審理中雖另證稱：
    伊認為扣案槍枝是否具有殺傷力很難講云云。惟證人乙○○係負責爆裂物之鑑定
    人員，並非槍枝組之鑑定人員，且針對扣案物品（即土製槍枝）是否具殺傷力一
    節，經前述二鑑定單位鑑定結果，既均認確具有殺傷力無訛，自難僅憑證人乙○
    ○不明確之證詞，據為有利於被告之認定。（三）扣案之火藥一包經內政部警政
    署以呈色試驗法、氣相層析質譜分析法、掃描式電子顯微鏡＼Ｘ射線能譜分析法
    鑑驗結果，毛重為一．八九公克，淨重○．七○公克，取○．○五公克鑑驗用罄
    ，餘○．六五公克，檢出碳粉（Ｃ）、鋁粉（Ａｌ）、氯酸鉀（ＫＣｌＯ３）及
    硫（Ｓ）等成分，認係煙火類火藥，依據八十六年十一月二十四日內政部臺（八
    六）內警字第八六七○六八三號公告，火藥為炸彈或爆裂物之主要組成零件，此
    有內政部警政署刑事警察局九十二年六月十八日刑偵五字第○九二○一一一三一
    四號函及九十二年三月十一日刑鑑字第○九一二○○四○二二二號鑑驗通知書各
    一份（見本院卷第六四頁、第七五頁）在卷可按。是扣案煙火類火樂顯係屬槍砲
    彈藥刀械管制條例第四條第一項第二款所稱彈藥之主要組成零件至明。（四）被
    告於上址頂樓拾獲裝有扣案土製槍枝二枝及煙火類火藥一包後，旋即至該棟大樓
    十二樓明亮處檢視，業據被告於警詢中供明在卷（見偵查卷第八頁），且其嗣於
    本院審理中亦直承其於警詢中確有如此供述，警詢筆錄係經伊看過後始簽名等語
    （見本院卷第一二六、一二七頁）。參以，被告既係在住處大樓頂樓拾獲以袋子
    包裝之扣案物品，其豈有不加以檢視，在不知拾獲何物品之情況下，即率予拿至
    辦公處內放置之理。再扣案土製槍枝二枝，均係以鐵管加工而成，一端開口，另
    端以活動螺帽封閉，且鐵管外部經加裝有供人把握裝置，其中一枝土製槍枝之螺
    帽並已裝有棉線，顯與一般單純鐵管不同，有照片四張在卷可稽（見本院卷第三
    三、三四及第一六四頁），被告嗣於審理中辯稱其拾獲前述紙袋後，即持至辦公
    處置放，不知袋內裝有扣案槍枝及火藥云云，顯非可採。（五）綜上所述，被告
    所辯要係事後卸責之詞，尚難採信。本案事證明確，被告犯行堪以認定。
二、核被告甲○○所為，係犯槍砲彈藥刀械管制條例第十一條第四項未經許可持有可
    發射子彈具有殺傷力之土製槍枝罪及同條例第十三條第四項之未經許可持有彈藥
    主要組成零件罪。檢察官誤認被告持有土製槍枝之所為，係犯槍砲彈藥刀械管制
    條例第七條第四項之未經許可持有彈藥罪云云，尚有未合，惟其起訴之社會基本
    事實既屬同一，本院仍應予以審理，並變更其起訴法條。又被告同時同地持有土
    製槍枝及彈藥主要組成零件，係以一行為觸犯上述二罪名，為想像競合犯，應依
    刑法第五十五條規定，從一重之槍砲彈藥刀械管制條例第十一條第四項未經許可
    持有可發射子彈具有殺傷力之土製槍枝罪論處。又被告未經許可持有彈藥主要組
    成零件罪部分，雖未據公訴人提起公訴，然此部分既與經起訴部分具有想像競合
    犯之裁判上一罪關係，自為起訴效力所及，基於審判不可分之原則，本院自應併
    予審理，附此指明。爰審酌被告犯罪之動機、目的、手段、所持有土製槍枝及煙
    火類火藥之數量及其犯罪後猶飾詞圖卸罪責，態度不佳等一切情狀，量處如主文
    所示之刑，並就所處罰金刑部分諭知易服勞役之折算標準。又扣案具有殺傷力之
    土製槍枝二枝（含螺帽二顆）及鑑餘之「彈藥之主要組成零件—煙火類火藥」一
    包（鑑餘淨重○．六五公克），均屬違禁物，應依刑法第三十八條第一項第一款
    之規定予以宣告沒收。至扣案經內政部警政署刑事警察局於鑑驗時取樣鑑驗用罄
    之○．○五公克煙火類火藥，既已滅失，即不再予宣告沒收，附此敘明。
據上論斷，應依刑事訴訟法第二百九十九條第一項前段、第三百條，槍砲彈藥刀械管
制條例第十一條第四項、第十三條第四項，刑法第十一條前段、第五十五條、第四十
二條第二項、第三十八條第一項第一款，罰金罰鍰提高標準條例第二條，判決如主文
。
中      華      民      國    九十三    年      三      月      十      日
                                臺灣臺中地方法院刑事第十庭
                                    審判長法  官  郭  瑞  祥
                                          法  官  蔡  建  興
                                          法  官  江  奇  峰
右正本證明與原本無異。
如不服本判決，應於送達後十日內向本院提出上訴狀（須附繕本），上訴於臺灣高等
法院臺中分院。
                                          書記官
中      華      民      國    九十三    年      三      月      十      日
附錄本案論罪科刑法條全文
槍砲彈藥刀械管制條例第十一條
  未經許可，製造、販賣或運輸第四條第一項第一款所稱其他可發射金屬或子彈具有
  殺傷力之各式槍砲者，處五年以上有期徒刑，併科新臺幣一千萬元以下罰金。
  未經許可，轉讓、出租或出借前項所列槍砲者，處三年以上十年以下有期徒刑，併
  科新臺幣七百萬元以下罰金。
  意圖供自己或他人犯罪之用，而犯前二項之罪者，處無期徒刑或七年以上有期徒刑
  ，併科新臺幣一千萬元以下罰金。
  未經許可，持有、寄藏或意圖販賣而陳列第一項所列槍砲者，處一年以上七年以下
  有期徒刑，併科新臺幣七百萬元以下罰金。
  第一項至第三項之未遂犯罰之。
槍砲彈藥刀械管制條例第十三條
  未經許可，製造、販賣或運輸槍砲、彈藥之主要組成零件者，處三年以上十年以下
  有期徒刑，併科新臺幣七百萬元以下罰金。
  未經許可，轉讓、出租或出借前項零件者，處一年以上七年以下有期徒刑，併科新
  臺弊五百萬元以下罰金。
  意圖供自己或他人犯罪之用，而犯前二項之罪者，處五年以上有期徒刑，併科新臺
  幣一千萬元以下罰金。
  未經許可，持有、寄藏或意圖販賣而陳列第一項所列零件者，第六月以上五年以下
  有期徒刑，併科新臺幣三百萬元以下罰金。
  第一項至第三項之未遂犯罰之。
